【裁判字號】    88,易,842
【裁判日期】    890728
【裁判案由】    侵占
【裁判全文】
臺灣花蓮地方法院刑事判決                        八十八年度易字第八四二號
    公  訴  人  臺灣花蓮地方法院檢察署檢察官
    被      告  甲○○
右列被告因侵占案件，經檢察官提起公訴（八十八年度偵字第四一一六號），本院判
決如左︰
    主  文
甲○○無罪。
    理  由
一、本件公訴意旨如附件起訴書所載。
二、按犯罪事實應依證據認定之，無證據不得推定其犯罪事實；又不能證明被告犯罪
    者，應諭知被告無罪之判決。刑事訴訟法第一百五十四條、第三百零一條第一項
    分別定有明文。再按告訴人之告訴，係以使被告受刑事訴追為目的，是其陳述是
    否與事實相符，仍應調查其他證據以資審認（最高法院五十二年台上字第一三○
    ○號判例參照）。又事實之認定，應憑證據，如未能發現相當證據，或證據不足
    以證明，自不能以推測或擬制之方法，為裁判基礎（最高法院四十年台上字第八
    六號判例參照）。再者，認定不利於被告之事實，須依積極證據，苟積極證據不
    足為不利於被告事實認定時，即應為有利於被告之認定，更不必有何有利之證據
    （最高法院三十年上字第八一六號判例）。復按刑法上之侵占罪，須持有人變易
    其原來之持有意思而為不法所有之意思，始能成立，如僅將物延不交還或有其他
    原因致一時未能交還，既缺乏主觀要件，即難遽以該罪相繩（最高法院六十八年
    度台上字第三一四六號判例參照）。
三、訊據被告甲○○固坦承有於前開時點向乙○○租用機車，租期一日，至今未歸還
    機車等情不諱，惟堅決否認有侵占所租機車之犯行，辯稱：伊在租車之翌日，將
    該車借予結拜姊姊丙○騎用，惟丙○於借用後即未與其聯絡，至今尚未歸還該機
    車，伊並無侵占意圖等語。
四、本件公訴人認被告涉犯上開罪嫌，無非係以告訴人乙○○指證甚詳，及契約書、
    被告駕照、舉發違反道路交通管理事件通知單各一份等為其論據。惟查：
  (一)被告於八十三年十一月十四日，至花蓮市○○○路一三八之十一號乙○○所經營
    之飛快機車行，租用車號ＲＨＹ─八○七號之機車一部，租期為一日，詎屆期未
    依約歸還等情，為被告自白不諱，並經被害人乙○○指訴綦明，復有租用機車、
    切結、合約書、駕駛執照、存證信函、營利事業登記證、舉發違反道路交通管理
    事件通知單各一份附卷可稽，應堪信為真實。
  (二)被告固未依約還車，然其辯稱係因將該車借予他人所致，已如前述，經本院向花
    蓮縣警察局調閱丙○之口卡資料，並查址後依址傳喚後，證人丙○無正當理由未
    到庭，再經本院命行拘提，仍拘提無著等情，有花蓮縣警察局八十九年三月三十
    日花警戶字第一三五六三號函及丙○口卡、戶籍謄本、傳票之送達證書、拘票、
    拘提結果報告書等在卷可參，而被告所辯上情雖無證據可資佐證，但本院認不能
    以被告未依約還車之事實，據以推認被告有將所租機車變易持有而為不法所有意
    思之主觀犯意，亦不能僅憑告訴人之單一指訴，認被告有本件侵占犯行，換言之
    ，本件並無客觀積極證據可資證明被告有侵占機車之犯行，此外，再經本院依職
    權調查結果後，亦無其他確切之證據足認被告涉有本件犯行，揆諸首揭規定，自
    應對被告為無罪之諭知。
五、被告經合法傳喚，無正當理由不到庭，惟本案係應諭知無罪之案件，爰不待其陳
    述逕行判決。
據上論斷，應依刑事訴訟法第三百零一條第一項、第三百零六條，判決如主文。
中        華        民        國    八十九    年    七    月  二十八    日
                                    臺灣花蓮地方法院刑事庭
                                        法  官
如對本判決不服，應於送達後十日內，向本院提出上訴狀。（應抄附繕本）


司法院資訊處製作；財團法人民間司法改革基金會備份。
